臺灣新竹地方法院民事裁定  
109年度消債更字第130號
聲  請  人  
即債務人    林裕權即林德意





上列當事人因消費者債務清理條例聲請更生事件，本院裁定如下
：
    主  文
更生之聲請駁回。
聲請費用由聲請人負擔。
    理  由
一、按債務人不能清償債務或有不能清償之虞者，得依本條例所
    定更生或清算程序，清理其債務；債務人無擔保或無優先權
    之本金及利息債務總額未逾新臺幣（下同）1,200萬元者，
    於法院裁定開始清算程序或宣告破產前，得向法院聲請更生
    ；債務人對於金融機構負債務者，在聲請更生或清算前，應
    向最大債權金融機構請求協商債務清償方案，或向其住、居
    所地之法院或鄉、鎮、市、區調解委員會聲請債務清理之調
    解，消費者債務清理條例（下稱消債條例）第3條、第42條
    第1項、第151條第1項定有明文。此係採前置協商主義，是
    債務人於協商程序中，自應本於個人實際財產及收支狀況，
    依最大誠信原則，商討解決方案。所謂「不能清償」，指債
    務人因欠缺清償能力，對已屆期之債務，全盤繼續處於不能
    清償之客觀經濟狀態者而言。至於債務人之清償能力，則包
    括財產、信用及勞力（技術），並不以財產為限，必須三者
    總合加以判斷仍不足以清償債務，始謂欠缺清償能力而成為
    不能清償。又私法上債之關係，係以當事人間之信賴關係為
    基礎，為社會經濟組織之重要支柱，故當事人於以法律行為
    追求自己之利益之際，亦應顧及對方之利益，並考量債權債
    務在社會上的作用，本於誠實及信用之原則，行使其債權及
    履行其債務，故消費者欲以消債條例調整其所負義務，亦應
    本於誠信原則之本旨，僅在其不能清償債務或有不能清償之
    虞而使其陷於經濟上之困境時，始得准許之。
二、本件聲請意旨略以：聲請人積欠無擔保、無優先債務總額75
    5,665元，前向本院聲請債務前置調解，惟於調解日，最大
    債權銀行即中國信託商業銀行股份有限公司表示無任何還款
    方案提供予債務人，且不同意債務人所提出每月清償10,000
    元之還款方案，以致前置調解不成立。為此，爰依消費者債
    務清理條例請求裁定准許更生等語。
三、經查：
(一)、聲請人主張積欠無擔保債務755,665元，且於提出本件更
      生之聲請前，曾於109年12月間於本院進行債務前置調解
      ，惟於調解日，因金融機構未提出任何還款方案，且不同
      意債務人所提出按月清償10,000元之還款方案，以致前置
      調解未能成立，此有調解程序筆錄附於本院109年度司消
      債調字第223號案卷可稽（調卷第103頁)，業經本院依職
      權調閱上開案卷查核屬實，堪認聲請人已依消債條例之規
      定聲請前置調解而未能成立。是以，本件聲請人所為本件
      更生聲請可否准許，即應綜衡聲請人之全部收支、信用、
      財產及勞力（技術）、年齡等狀況，審究其現況是否有不
      能清償債務或有不能清償之虞之情事而定。
(二)、聲請人現任職於台灣德聯高科股份有限公司，據聲請人提
      出109年6月至110年3月之薪資單（本卷第27-37、191-197
      頁）所計算，聲請人每月薪資約52,462元（計算式：〈45,
      107＋34,906＋57,858＋37,898＋41,686＋61,545＋94,361＋52,6
      01＋47,868＋50,785〉÷10＝52,462，元以下四捨五入），並
      提出服務證明書附卷為憑（本卷第65頁），則本院即以前
      開計算每月薪資約52,462元作為計算債務人目前償債能力
      之依據。又聲請人主張其每月生活必要支出為：餐費7,00
      0元、通信費1,600元、交通費2,500元、個人生活雜支1,5
      00元、勞健保費1,386元、家庭生活雜支2,000元、房租4,
      000元、父親扶養費10,000元，總計：29,986元（本卷第1
      7頁）。經查，本院審認聲請人之父親患有極重度身心障
      礙，有中華民國身心障礙證明在卷（本卷第41-43頁），
      堪認其不能維持生活而無謀生能力，需受人扶養。聲請人
      固陳報其父母親離異、其妹妹林孟璇甫於109年間畢業，
      不具扶養能力，聲請人需獨自行使負擔父親之扶養義務云
      云，惟觀之前開中華民國身心障礙證明，其父親之聯絡人
      記載為「林孟璇」，而聲請人不僅未與父親同住，亦無法
      提出確有獨力支出父親扶養費10,000元之證明（本卷第11
      0-111頁），再者，林孟璇既已畢業並進入職場，堪認其
      非因負擔扶養義務而不能維持自己生活，自應與聲請人共
      同負擔父親之扶養義務。本院審酌聲請人與林孟璇之經濟
      能力，認聲請人與林孟璇應各負擔父親1/2扶養義務，是
      有關聲請人扶養父親之扶養費部分，應減為5,000元（計
      算式：10,000×1/2＝5,000）。至聲請人所主張之每月生活
      開銷之總額，仍不得高於衛生福利部公告臺灣省110年度
      每人每月必要生活費用，包含自己及扶養一名被扶養人之
      1/2為23,918元（110年度每月生活所必需〈必要生活費用〉
      數額一覽表，本卷第67頁），則本件聲請人每月生活必要
      支出為23,918元，洵堪認定。
(三)、從而，聲請人主張其無法負擔債務，以聲請人每月薪資約
      52,462元，扣除每月必要生活支出23,918元觀之，尚餘28
      ,544元可供償付，縱以每筆債務年息均為最高之20%計算
      ，全部債務加計利息總額為906,798元（計算式：755,665
      ×1.2＝906,798），聲請人亦僅需約3年即可清償完畢（計
      算式：906,798÷28,544÷12＝2.65）。本院衡以聲請人之收
      入、工作勞力及生活費用支出等狀況，聲請人應無不能履
      行清償債務之情事存在，是聲請人陳稱無法負擔債務之清
      償，並不足採。
四、從而，聲請人既有收入來源，雖其目前資產尚不足一次清償
    其所負債務，惟衡諸其為84年次，現年25歲，距法定強制退
    休年齡65歲，尚約有40年。是本院依聲請人之收入及支出狀
    況，暨其之年齡及仍可工作而有所得收入之年數尚久，聲請
    人實應於能力範圍內，盡力工作、撙節開支以清償債務，方
    符合消債條例兼顧保障債權人公平受償及重建復甦債務人經
    濟生活之立法目的。綜上所述，本院認為聲請人主張其不能
    清償債務乙節，難認可採。本件客觀上既難認聲請人有不能
    清償債務或有不能清償之虞之情事存在，核與消債條例第3
    條所定要件不符，揆諸前開法律規定，聲請人本件更生之聲
    請，為無理由，應予駁回。
中　　華　　民　　國   110    年    4     月   30     日
                  民事第二庭   法  官  陳麗芬
以上正本係照原本作成。
如不服本裁定應於送達後10日內向本院提出抗告狀，並繳納抗告
費新臺幣1,000元。
中　　華　　民　　國   110    年    4     月    30    日
                               書記官  曾煜智